臺灣高等法院刑事判決　　　　　　　　　　　　　　九十三年度上易字第七六○號
　　上　訴　人　臺灣板橋地方法院檢察署檢察官
　　被　　　告　甲○○
右上訴人因被告違反菸酒管理法等案件，不服臺灣板橋地方法院九十二年度訴字第八
八九號，中華民國九十三年二月十二日第一審判決（起訴案號：臺灣板橋地方法院檢
察署九十一年度偵字第二二九二五號），提起上訴，本院判決如左：
    主  文
上訴駁回。
    理  由
一、公訴意旨略以：被告甲○○係臺北縣三重市○○路一三一號統一商行之負責人，
    被告丙○○（業經原審法院改以簡易判決處刑）係受僱於被告甲○○，二人均明
    知綽號「石頭」之真實姓名年籍不詳之男子所兜售之橘七星（SILVER STARLET）
    、黑七星（SEVEN STARS）、深藍七星（MILD SEVEN）、淺藍七星（ MILD SEVEN
     LIGHTS）、銀大衛（DAVIDOFF ULTRA）、白大衛（DAVIDOFF LIGHTS）、黑大衛
    （DAVIDOFF CLASSIC）、紅大衛（DAVIDOFF SUPREME）、卡迪爾（CATIERLIGHTS
    ）、和平（PEACE）、峰（MI-NE）、卡斯特（CASTER）等香菸及金門高梁酒，均
    為未經許可產製或輸入之未稅菸酒，且卡迪爾香菸係過期劣菸，另其中橘七星香
    菸、紅大衛香菸、金門高梁酒，分別係仿冒「DAVIDOFF」、「金門」之註冊商標
    圖樣，且上開「DAVIDOFF」圖樣分別係日商日本香煙產業股份有限公司、瑞士商
    大衛朵夫公司向經濟部中央標準局申請商標註冊，取得商標專用權，專用於菸、
    菸草等商品，現仍在專用期間；另「金門」圖樣係金門酒廠實業股份有限公司向
    經濟部中央標準局申請商標註冊，專用於高梁酒等商品，現亦在專用期間。被告
    丙○○仍於民國九十一年間，向綽號「石頭」販入上開私菸、劣菸，以及販入仿
    冒之橘七星香菸、紅大衛香菸、金門高梁酒，且仿冒之紅大衛香菸並貼附偽造「
    專賣憑證ＤＦＣ五二○三號」。又被告甲○○、丙○○二人竟意圖欺騙消費者而
    在統一商行所擺設真品中摻雜上開仿冒橘七星、紅大衛香菸、金門高梁酒，並陳
    列上開黑七星、深藍七星、淺藍七星、銀大衛、白大衛、黑大衛、和平、峰、卡
    斯特等私菸，及過期卡迪爾劣菸，為警於九十一年十一月二十八日十九時許，在
    上開處所查獲，並扣得橘七星三十九條、黑七星七條、深藍七星一○一條、淺藍
    七星五十四條、銀大衛二十四條、白大衛二十九條、黑大衛二十六條、紅大衛十
    五條、卡迪爾四十四條、和平二條、峰十條、金門高梁酒五八度○．三公升二十
    四瓶、金門高梁酒五八度○．六公升二十九瓶（起訴書誤載為十八瓶）、金門高
    梁酒五八度○．七五公升一瓶（起訴書誤載為十二瓶）、金門高梁酒三八度○．
    六公升七十六瓶，因認被告甲○○涉犯菸酒管理法第四十七條之販賣私菸私酒、
    同法第四十八條第二項（起訴書漏載第二項）之販賣劣菸、行為時之商標法第六
    十三條之販賣仿冒商標商品及刑法第二百十六條、第二百十二條之行使偽造特種
    文書等四罪嫌。
二、按犯罪事實應依證據認定之，無證據不得認定犯罪事實；不能證明被告犯罪者，
    應諭知無罪之判決，刑事訴訟法第一百五十四條第二項、第三百零一條第一項分
    別定有明文。又認定犯罪事實應憑積極證據，倘積極證據不足以為不利於被告事
    實之認定時，即應為有利被告之認定，更不必有何有利之證據（最高法院三十年
    上字第八一六號判例參照）。所謂積極證據足以為不利被告事實之認定，係指據
    為訴訟上證明之全盤證據資料，在客觀上以達於通常一般之人均不致於有所懷疑
    ，而得確信被告確曾犯罪之程度；若未達到此一程度，而有合理懷疑之存在時，
    即無從為被告有罪之確信（最高法院七十六年台上字第四九八六號判例參照）。
三、訊據被告甲○○堅決否認有何右揭犯行，辯稱：其雖曾於上址經營「皇冠商行」
    ，並僱用被告丙○○為店員，惟至八十九底時已將該店讓給被告丙○○經營，被
    告丙○○並將店名更改為「統一商行」，故本案於九十一年十一月二十八日被查
    獲時，其非統一商行之負責人，該店所販賣之私菸私酒、劣菸及仿冒商標等商品
    ，均與其無涉等語。經查：
（一）同案被告丙○○雖於警詢時供稱：「該間商行以前是甲○○的，後來因遭偽卡
      盜刷，無法申請營利登記證，所以用我的名義申請，這間店的營利全部歸他，
      我是每個月新台幣（下同）二萬元受僱於他」（見第二二九二五號偵查卷第五
      頁），於偵查初訊時仍稱：以月薪二萬元受僱於該店，該店原本是被告名義（
      見第二二九二五號偵查卷第二六頁反面、第二七頁反面）。惟嗣於偵查中改稱
      ：並非受僱被告，「統一商行」係其所經營，因害怕，又沒上過法庭，才亂講
      受僱於被告擔任店員等情（見第二二九二五號偵查卷第四四頁反面）；嗣於原
      審亦稱：於八十九年年二月間受僱在「皇冠商行」工作，做了三、四個月，老
      板即被告甲○○說要將店頂讓出去，其就離職。直至九十一年（按應為九十年
      之誤）一月份，自己向房東承租該址開設「統一商行」，並由其一人經營等語
      （見原審卷第二八頁），於本院以證人身分具結並與被告隔離詢問時證述：其
      於八十九年二、三月間看到被告店內應徵人員，後來於八十九年三月一日去上
      班，總共差不多做了七、八個月，被告說要將該店頂讓，價錢從一百多萬元講
      到最後七、八十萬元定案，由其頂讓下來，先給二十五萬元頭期款。當時因為
      確保能夠變更及可以刷卡，於八十九年九月間即先寫讓渡書去辦理變更登記，
      統一商行的名義是其取的等情（見本院卷第四六至四八頁）。
（二）對照被告於初次偵查中即稱：原本在上址經營「皇冠商行」，八十九年以後即
      沒有再販賣（見第二二九二五號偵查卷第四五頁），於原審則稱：其原來在該
      處開設皇冠商行，做到八十九年七、八月間，請丙○○幫忙到約年底為止，丙
      ○○後來說由她來頂讓，但價錢談不攏，其即收起來還給屋主（見原審卷第二
      七頁），其租約於八十九年十二月到期，後來是以七、八十萬元讓給丙○○，
      丙○○於八十九年十一月先給二十五萬元，餘款至九十年二月才付清（見原審
      卷第一七九至一八○頁、第一八二頁），嗣於本院供稱：丙○○大約八十九年
      三、四月間來擔任店員，後來談頂讓之事，從一百多萬元談到七、八十萬元同
      意讓渡。丙○○說要能夠辦理過戶，表示這家店沒有問題才付錢，於八十九年
      九月間書具讓渡書辦理變更登記時已大致談好讓渡之事，且亦有便於該店過戶
      後再申請辦理刷卡特約商店之想法。丙○○約八十九年十一月底先付二十五萬
      元，而其租期至八十九年十二月期滿等情（見本院卷第四二、四五頁、第四七
      至四八頁）。二人就丙○○原來在皇冠商行擔任店員，後來將該店轉讓給丙○
      ○之陳述均相同。
（三）復參酌同案被告丙○○提出其與許卿媛簽訂之房屋租賃契約書，租期自九十年
      一月一日至九十三年十二月三十一日（見原審卷第四九至五一頁），證人即房
      東許卿媛亦於原審證稱：上址房屋本來出租給被告甲○○賣洋菸及洋酒，至八
      十九年底時，被告甲○○將店頂讓給被告丙○○，才於九十年初跟丙○○重新
      簽訂租約，租金由丙○○給付等情（見原審卷第一七四至一七五頁）。另經原
      審向臺北縣政府調取統一商行相關登記資料，上址原係皇冠商行，嗣於八十九
      年九月二十七日被告與丙○○簽訂讓渡書（見原審卷第八四、八八頁），將「
      皇冠商行」讓渡給被告丙○○，被告丙○○以「統一商行」名稱辦理營利事業
      登記，有臺北縣政府九十二年五月二十日北府建登字第○九二○三四五六六八
      號函附之讓渡書、營利事業登記審查表、委託書、營利事業證記證在卷可憑（
      見原審卷第七六至九三頁）。另經詢以製作統一商行招牌之鼎盛廣告社員工乙
      ○○證稱：該址原本的招牌是「皇冠」，是丙○○叫其過去製作「統一商行」
      之招牌，其沒有看到被告（見本院卷第三九至四十頁），證人即統一商行製作
      櫥櫃之元發玻璃行員工丁○○證稱：其去估價時，被告之弟正在將櫃子搬走，
      當時被告及丙○○均在場，後來櫃子做好以後去裝的時候，也是丙○○在場（
      見本院卷第四三至四四頁），證人丙○○經隔離詢問亦稱：確實是其訂製統一
      商行之看板，後來為了擺酒，又叫人做櫃子，錢都是其付的（見本院卷第四七
      頁），並有鼎盛廣告社九十一年六月六日估價單（見原審卷第五三頁）、元發
      玻璃行九十一年四月三十日訂貨單（見原審卷第五二頁）在卷可參。則由租屋
      、訂製統一商行招牌、櫥櫃及於八十九年九月間即簽具讓渡書，並辦理變更登
      記等情以觀，堪以認定上址商行確已轉讓給丙○○；且員警於上址「統一商行
      」查獲本案時，現場僅有丙○○在場，被告甲○○並未同遭查獲（見第二二九
      二五號偵查卷第十二頁搜索扣押筆錄），可見被告所辯非屬無據。
（四）至公訴人指：被告甲○○與丙○○二人就丙○○在皇冠商行擔任店員之時間、
      頂讓之價金等細節陳述不盡一致，且上開商行之設立名稱本來即為統一商行，
      並非皇冠商行，可見轉讓之說不足採信，被告為該商行實際負責人云云。然依
      該商行變更登記資料及營利事業登記證，明顯可見原本為「皇冠商行」，後來
      才變更為「統一商行」，公訴人所指原來即為統一商行云云，顯有誤認。又被
      告甲○○與丙○○二人就上開讓渡情形之陳述大致相符，而於時間之記憶上不
      夠精確及就事情之原委陳述未臻完足，並非違常，自不得未經詳加探究即遽以
      陳述表達上之瑕疵及些微歧異，即認對於主要情節之陳述均不足採。
（五）綜上所述，自難遽認被告甲○○有何上開犯行，此外復查無其他積極證據足以
      證明其有何公訴人所指犯行，自屬不能證明其犯罪。
四、原審依調查證據之結果，斟酌全辯論意旨，認被告犯罪不能證明，依法為無罪之
    諭知，經核並無不合。公訴人提起上訴，仍指被告為實際負責人，應予論罪，指
    摘原判決不當云云，為無理由，應予駁回。
據上論斷，應依刑事訴訟法第三百六十八條，判決如主文。
本案經檢察官郭弘佑到庭執行職務。
中　　　華　　　民　　　國　　九十三　　年　　　六　　　月　　 十一 　　日
                              臺灣高等法院刑事第十一庭
                                  審判長法  官  楊　照　男
                                        法  官  江　振　義
                                        法  官  王　詠　寰
右正本證明與原本無異。
不得上訴。
                                        書記官  駱　麗　君
中　　　華　　　民　　　國　　九十三　　年　　　六　　　月　　 十一 　　日
